【裁判字號】    97,訴,608
【裁判日期】    970725
【裁判案由】    違反毒品危害防制條例
【裁判全文】
臺灣新竹地方法院刑事判決               97年度訴字第608號
                                       97年度訴字第533號
    公  訴  人  臺灣新竹地方法院檢察署檢察官
    被      告  甲○○
                          號
上列被告因違反毒品危害防制條例案件，經檢察官提起公訴（97
年度毒偵字第792、947號及97年度毒偵字第10957號），本院依
簡式審判程序合併調查證據、合併辯論，判決如下：
    主  文
甲○○犯如附表各編號所示之罪，主文及刑度各如附表各編號所
示。應執行有期徒刑貳年，扣案之海洛因（合計淨重貳點零柒公
克、空包裝重零點陸捌公克）、摻有海洛因之煙草（毛重零點捌
公克）均沒收銷燬；另扣案之包裝袋肆個、挖杓壹支、吸食器壹
組均沒收。
    事  實
一、甲○○前於民國93年間，因違反毒品危害防制條例案件，經
    本院於94年4月25日以94年度易字第116號判處有期徒刑9月
    確定。又於94年間，因竊盜案件，經本院於94年12月20日以
    94年度易字第492號判處應執行有期徒刑1年1月確定。上開2
    案件接續執行，並於96年4月23日縮刑期滿執行完畢。
二、甲○○(1)前於88年間，因施用毒品案件，經本院以88年度毒
    聲字第1231號裁定送觀察、勒戒後，認無繼續施用毒品傾向
    ，於88年7月9日執行完畢而釋放。(2)又於89年間，因2犯施
    用毒品案件，經本院以89年度毒聲字第971號裁定送觀察、
    勒戒後，認有繼續施用毒品傾向，再經本院以89年度毒聲字
    第1402號裁定施予強制戒治，並因停止戒治而出所、付保護
    管束，迄至90年5月19日保護管束期滿未經撤銷視為執行完
    畢。(3)再於91年間，因3犯施用毒品案件，經本院以91年度
    毒聲字第1086號裁定施予強制戒治，並於93年1月9日因毒品
    危害防制條例修正而出所，尚未執行完畢。所犯刑責部分，
    經本院於92年5月19日以91年度易字第924號判處有期徒刑8
    月確定。(4)復於上開強制戒治執行完畢後5年內，即於93年1
    0月12日晚間某時，因施用第二級毒品安非他命犯行，經本
    院於94年4月25日以94年度易字第116號判處有期徒刑9月確
    定。
三、甲○○基於施用第一級毒品海洛因之犯意，於97年1月8日晚
    上9時35分許採尿時起回溯前26小時內某時，在新竹縣橫山
    鄉○○村○○路○段178號住處內，將海洛因摻入香煙點火吸
    食煙霧之方式，施用海洛因1次。嗣為警於97年1月8日下午9
    時20分，因涉嫌竊盜案件，而於警局採尿送驗後，呈嗎啡陽
    性反應而查知上情。
四、甲○○(1)基於施用第一級毒品海洛因之犯意，於97年4月17
    日晚上10時許，在位於新竹縣橫山鄉○○村○○路○段178號
    住處內，將海洛因摻入香煙點火吸食煙霧之方式，施用海洛
    因1次。(2)另基於施用第二級毒品安非他命之犯意，於97年4
    月15日晚上11時許，亦在上開住處內，將安非他命置於玻璃
    球內加熱吸食煙霧之方式，施用安非他命1次。嗣為警於97
    年4月18日上午6時30分許，在其上開住處查獲，並扣得甲○
    ○所有之海洛因3包（合計淨重2.07公克、空包裝重0.68公
    克）、摻有海洛因之煙草1包（毛重0.8公克）；及供其施用
    海洛因所用之挖杓1支、供施用安非他命所用之吸食器1組。
五、甲○○(1)基於施用第一級毒品海洛因之犯意，於97年4月25
    日下午3時許採尿時起回溯前26小時內某時，在新竹縣橫山
    鄉○○村○○路○段178號住處內，將海洛因摻入香煙點火吸
    食煙霧之方式，施用海洛因1次。(2)另基於施用第二級毒品
    安非他命之犯意，於97年4月25日下午3時許採尿時起回溯前
    96小時內某時，亦在上開住處內，將安非他命置於玻璃球內
    加熱吸食煙霧之方式，施用安非他命1次。嗣為警於97年4
    月24日下午1時許，在新竹市○○路13號前查獲。
六、案經新竹縣警察局新埔分局、新竹市警察局第二分局報請臺
    灣新竹地方法院檢察署檢察官偵查起訴。
    理  由
甲、程序部分：
一、起訴書原記載「甲○○於97年1月8日晚上9時35分許回溯前
    96小時內某時，施用安非他命1次」，嗣經公訴人撤回被告
    此部分犯行之起訴，有提出撤回部分起訴書在卷可憑，本院
    自不審酌此部分犯行，先予敘明。
二、本件被告甲○○所犯施用毒品罪，係非死刑、無期徒刑、最
    輕本刑為3年以上有期徒刑之罪，被告於本院準備程序進行
    中，就被訴事實為有罪之陳述，經本院合議庭認合於刑事訴
    訟法第273條之1第1項之規定，裁定進行簡式審判程序。
乙、實體部分：
一、訊據被告甲○○對於事實三、四、五所載犯罪事實，於本院
    準備程序、審理中均供承不諱，惟稱：97年1月8日、97年4
    月24日遭查獲那2次，都忘記是何時施用毒品等語。經查：
（一）被告於97年1月8日為警查獲所採集之尿液（代號：L97022
      ），經送台灣檢驗科技股份有限公司檢驗結果，呈海洛因
      經人體代謝後之嗎啡陽性反應，此有真實姓名代號對照表
      、台灣檢驗科技股份有限公司於97年1月21日出具之濫用
      藥物檢驗報告附卷可稽（見毒偵字第2012號偵查卷第19至
      22頁）。按「海洛因經注射入人體後，約百分之八十於二
      十四小時自尿中排出，一般而言，尿液中能否驗出嗎啡陽
      性反應與其投與量、投與途徑、採尿時間、個人體質及檢
      驗方法之靈敏度有關，國外曾有文獻報導注射六毫克之海
      洛因鹽酸鹽，其代謝物嗎啡之平均可檢出時限約為二十六
      小時」等情，有行政院衛生署藥物食品檢驗局於81年9月8
      日出具之（81）藥檢壹字第8114885號函附卷足憑。佐以
      上開濫用藥物檢驗報告說明，被告於97年1月8日晚上9時
      35分許採尿時起回溯前26小時內某時，施用第一級毒品海
      洛因犯行，應堪認定。
（二）被告於97年4月18日為警查獲所採集之尿液（代號：A019
      ），經送詮昕科技股份有限公司檢驗結果，呈海洛因經人
      體代謝後之嗎啡陽性反應；安非他命、甲基安非他命陽性
      反應，此有真實姓名代號對照表、詮昕科技股份有限公司
      於97年5月6日出具之濫用藥物尿液檢驗報告附卷可稽（見
      毒偵字第792號偵查卷第56、57頁）。又同日為警查獲白
      粉3包，經送法務部調查局檢驗結果，均含有第一級毒品
      海洛因成分，合計淨重2.07公克（空包裝重0.68公克），
      此有法務部調查局於97年5月22日出具之調科壹字第09723
      024790號鑑定書在卷足憑（見毒偵字第792號偵查卷第61
      頁）。另有被告所有之摻有海洛因之煙草1包（毛重0.8公
      克）；及供其施用海洛因所用之挖杓1支、供施用安非他
      命所用之吸食器1組扣案可資佐證。是認被告上開自白內
      容應與事實相符，其於事實四所載時地施用第一級毒品海
      洛因、第二級毒品安非他命等犯行，均堪予認定。
（三）被告於97年4月24日為警查獲所採集之尿液（代號：B-133
      ），經送台灣檢驗科技股份有限公司檢驗結果，呈海洛因
      經人體代謝後之嗎啡陽性反應；安非他命、甲基安非他命
      陽性反應，此有真實姓名代號對照表、台灣檢驗科技股份
      有限公司於97年5月8日出具之濫用藥物檢驗報告附卷可稽
      （見毒偵字第1095號偵查卷第6、7頁）。按「甲基安非他
      命經口服投與後約百分之七十於二十四小時內自尿液中排
      出，約百分之九十於九十六小時內自尿液中排出，甲基安
      非他命成分之檢出與其投與方式、投與量、個人體質、採
      尿時間及檢測儀器之精密度等諸多因素有關，惟依上述資
      料推斷，最長可能不會超過四日」，有行政院衛生署藥物
      食品檢驗局（81）藥檢壹字第001156號函附卷可按。另參
      以前開行政院衛生署藥物食品檢驗局於81年9月8日出具之
      （81）藥檢壹字第8114885號函文內容，再佐以被告之尿
      液檢驗報告，被告於97年4月25日下午3時許採尿時起回溯
      前26小時內某時、回溯前96小時內之某時，施用第一級毒
      品海洛因、第二級毒品安非他命之犯行，均堪認定。
二、按(一)施用第一、二級毒品為犯罪行為，毒品危害防制條例第
    10條定有處罰明文。故施用第一、二級毒品者，依前揭規定
    本應科以刑罰。惟基於刑事政策，對合於一定條件之施用者
    ，則依同條例第20條、第23條之規定，施以觀察、勒戒及強
    制戒治之保安處分。(二)毒品危害防制條例於民國92年7月9日
    修正公布，自93年1月9日施行，其中第20條、第23條將施用
    毒品之刑事處遇程序，區分為「初犯」及「5年內再犯」、
    「5年後再犯」。依其立法理由之說明：「初犯」，經觀察
    、勒戒或強制戒治後，應為不起訴處分或不付審理之裁定；
    經觀察、勒戒或強制戒治執行完畢釋放後，「5年內再犯」
    者，因其再犯率甚高，原實施之觀察、勒戒及強制戒治既已
    無法收其實效，爰依法追訴或裁定交付審理。至於經觀察、
    勒戒或強制戒治執行完畢釋放後，「5年後再犯」者，前所
    實施之觀察、勒戒或強制戒治已足以遮斷其施用毒品之毒癮
    ，為期自新及協助其斷除毒癮，仍適用「初犯」規定，先經
    觀察、勒戒或強制戒治之程序。從而依修正後之規定，僅限
    於「初犯」及「5年後再犯」二種情形，始應先經觀察、勒
    戒或強制戒治程序。倘被告於5年內已再犯，經依法追訴處
    罰，縱其第3次（或第3次以上）再度施用毒品之時間，在初
    犯經觀察、勒戒或強制戒治執行完畢釋放5年以後，已不合
    於「5年後再犯」之規定，且因已於「5年內再犯」，顯見其
    再犯率甚高，原實施觀察、勒戒或強制戒治，已無法收其實
    效，即應依該條例第10條處罰（最高法院95年度第7次刑事
    庭會議決議參照）。準此，茍被告其施用毒品之犯行，前經
    觀察、勒戒或強制戒治執行完畢後，5年內曾因再施用毒品
    之行為，而經法院判處刑罰之處遇程序確定者，縱其係於觀
    察、勒戒或強制戒治執行完畢5年後再為本案施用毒品，應
    認屬「再犯」之範疇，直接適用刑罰處遇之程序。經查，被
    告(1)前於88年間，因施用毒品案件，經本院以88年度毒聲字
    第1231號裁定送觀察、勒戒後，認無繼續施用毒品傾向，於
    88年7月9日執行完畢而釋放。(2)又於89年間，因2犯施用毒
    品案件，經本院以89年度毒聲字第971號裁定送觀察、勒戒
    後，認有繼續施用毒品傾向，再經本院以89年度毒聲字第14
    02號裁定施予強制戒治，並因停止戒治而出所、付保護管束
    ，迄至90年5月19日保護管束期滿未經撤銷視為執行完畢。
    (3)再於91年間，因3犯施用毒品案件，經本院以91年度毒聲
    字第1086號裁定施予強制戒治，並於93年1月9日因毒品危害
    防制條例修正而出所，尚未執行完畢。所犯刑責部分，經本
    院於92年5月19日以91年度易字第924號判處有期徒刑8月確
    定。(4)復於上開強制戒治執行完畢後5年內，即於93年10月1
    2日晚間某時，因施用第二級毒品安非他命犯行，經本院於9
    4年4月25日以94年度易字第116號判處有期徒刑9月確定等情
    ，有臺灣高等法院被告前案紀錄表、在監在押全國紀錄表及
    本院91年度易字第924號判決、94年度易字第116號判決在卷
    可按，被告既於90年5月19日強制戒治執行完畢而釋放後之5
    年內再犯上開(3)、(4)所示之施用毒品案件，是其於強制戒治
    執行完畢而釋放後之5年後再犯本案施用第一、二級毒品犯
    行，徵諸前開最高法院95年度第7次刑事庭會議決議意旨，
    自應依法予以論罪科刑。
三、論罪科刑
（一）核被告所為，係犯3次毒品危害防制條例第10條第1項之施
      用第一級毒品罪、2次同條例第10條第2項之施用第二級毒
      品罪。其分別持有第一級毒品海洛因、第二級毒品安非他
      命之低度行為，各為其施用第一級毒品海洛因、第二級毒
      品安非他命之高度行為所吸收，皆不另論罪。
（二）被告所犯之3次施用第一級毒品罪、2次施用第二級毒品罪
      ，犯意各別，行為互殊，應予分論併罰。
（三）被告有事實一之前案紀錄，並於96年4月23日縮刑期滿執
      行完畢等情，有臺灣高等法院被告前案紀錄表、在監在押
      全國紀錄表在卷可按，被告前受有期徒刑之執行完畢後，
      其於5年以內故意再犯本件有期徒刑以上之5罪，皆為累犯
      ，應依刑法第47條第1項之規定，均加重其刑。
（四）爰審酌被告無視法令之禁止，前已因施用毒品案件，經裁
      定送觀察勒戒、強制戒治後，竟再度施用足以導致精神障
      礙及生命危險之成癮性毒品，顯無悔改之意，兼以施用毒
      品所生危害以自戕健康為主，及其犯後坦承犯行等一切情
      狀，量處如主文所示之刑，並定其應執行之刑。
四、沒收部分
（一）事實四所扣案之海洛因（淨重2.07公克）、煙草內之海洛
      因（無從析離秤重），核屬毒品危害防制條例所定之第一
      級毒品，且因摻有海洛因之煙草無從析離，均應依毒品危
      害防制條例第18條第1項前段之規定，不問屬於被告與否
      ，併予宣告沒收銷燬。
（二）事實四所扣案之海洛因包裝袋3個、煙草包裝袋1個及挖杓
      1支、吸食器1組，均為被告所有、分別供其為施用海洛因
      、安非他命所用之物，業據被告於本院供承在卷，依刑法
      第38條第1項第2款之規定，併予宣告沒收。
五、據上論斷，應依刑事訴訟法第273條之1第1項、第299條第1
    項前段，毒品危害防制條例第10條第1項、第2項、第18條第
    1項前段，刑法第11條、第47條第1項、第51條第5款、第38
    條第1項第2款，判決如主文。
本案經檢察官張凱絜到庭執行職務。
中    華    民    國    97    年    7     月    25    日
                  刑事第三庭    法    官  黃美文
以上正本證明與原本無異。
如不服本判決應於收受本判決後10日內向本院提出上訴書狀，上
訴書狀應敘述具體理由。上訴書狀未敘述上訴理由者，應於上訴
期間屆滿後20日內補提理由書狀於本院 (均須按他造當事人之人
數附繕本 )「切勿逕送上級法院」。
中    華    民    國    97    年    7     月    25    日
                                書 記 官  陳怡芳
附錄本案論罪科刑法條全文：
毒品危害防制條例第10條
施用第一級毒品者，處 6 月以上 5 年以下有期徒刑。
施用第二級毒品者，處 3 年以下有期徒刑。
附表：
┌──┬──────┬─────────────────┐
│編號│事        實│主                              文│
├──┼──────┼─────────────────┤
│  1 │事實三部分  │甲○○施用第一級毒品，累犯，處有期│
│    │            │徒刑捌月。                        │
├──┼──────┼─────────────────┤
│  2 │事實四(1)部分│甲○○施用第一級毒品，累犯，處有期│
│    │            │徒刑捌月。扣案之海洛因（合計淨重貳│
│    │            │點零柒公克、空包裝重零點陸捌公克）│
│    │            │、摻有海洛因之煙草（毛重零點捌公克│
│    │            │）均沒收銷燬；另扣案之包裝袋肆個、│
│    │            │挖杓壹支均沒收。                  │
├──┼──────┼─────────────────┤
│  3 │事實四(2)部分│甲○○施用第二級毒品，累犯，處有期│
│    │            │徒刑伍月。扣案之吸食器壹組沒收。  │
├──┼──────┼─────────────────┤
│  4 │事實五(1)部分│甲○○施用第一級毒品，累犯，處有期│
│    │            │徒刑捌月。                        │
├──┼──────┼─────────────────┤
│  5 │事實五(2)部分│甲○○施用第二級毒品，累犯，處有期│
│    │            │徒刑伍月。                        │
└──┴──────┴─────────────────┘


司法院資訊處製作；財團法人民間司法改革基金會備份。
